臺灣臺南地方法院民事裁定　　　　　　　　96年度抗字第68號
抗　告　人　丙○○
　　　　　　乙○○
相　對　人　甲○○
上列當事人間拍賣抵押物事件，抗告人對於中華民國96年5月18
日本院臺南簡易庭96年度拍字第763號裁定提起抗告，本院裁定
如下：
    主  文
抗告駁回。
抗告程序費用新臺幣壹仟元由抗告人負擔。
    理  由
一、本件抗告意旨略以：抗告人（抗告狀誤載為上訴人，應予更
    正）於民國89年7月4日經代書張芬櫻轉介向相對人抵押借款
    新台幣（下同）500,000元，相繼於90年4月至90年11月期間
    透過張芬櫻歸還本金500,000元及各期間之利息費用，該項
    事實均有張芬櫻本人簽章之收據為憑。抗告人於90年11 月
    份曾向張芬櫻提議清償剩餘尾款150,000元，請求塗銷抵押
    權設定，但張芬櫻聲稱相對人已赴大陸地區經商，無法塗銷
    抵押權設定，須待其返國再行通知等語。至今方知相對人聲
    請鈞院裁定准予拍賣抵押物，為此提起抗告，請求廢棄原裁
    定等語。
二、按扺押權人，於債權已屆清償期而未清償者，得聲請法院拍
    賣抵押物，就其賣得價金而受清償，民法第873條第1項定有
    定有明文。是抵押權人依此項規定聲請拍賣抵押物係屬非訟
    事件，法院所為准駁之裁定，無確定實體法上法律關係存否
    之性質，於債權及抵押權之存否無既判力，袛須其抵押權已
    經依法登記，且債權已屆清償期而未受清償，法院即應為准
    許拍賣抵押物之裁定，至對於此項法律關係有爭執之人，為
    求保護其權利，不妨提起訴訟，以求解決，不得僅依抗告程
    序聲明其爭執，並據為廢棄拍賣抵押物裁定之理由（最高法
    院51年10月8日民刑庭總會決議(三)參照）。
三、經查，本件相對人於原審以抗告人於89年7月1日以其等所有
    如附表所示之不動產設定抵押權為擔保，共同相對人借款
    500,000元，約定於89年10月1日清償，利息按年息百分之5
    計算，逾期未履行，按年息百分之20計算遲延利息及按月息
    二分計算違約金，並經登記在案，詎抗告人屆期不為清償等
    事由，聲請裁定准予拍賣抵押物，業據其提出抵押權設定契
    約書影本、他項權利證明書影本、借據影本及土地登記謄本
    各1件為證。是依相對人提出之上開證據為形式上審查，足
    認其主張本件抵押權已依法登記，且債權已屆清償期而未受
    清償之情，應為真實可信，故原審據此裁定許予拍賣抵押物
    ，即無不合。抗告人上開抗告意旨，乃係涉及本件抵押權所
    擔保之債權已否全數清償之實體上爭執，揆諸上揭最高法院
    民刑庭總會決議意旨，應由抗告人另行提起訴訟，以資解決
    ，尚非本件非訟程序所得審究。是以，抗告人提起本件抗告
    ，為無理由，應予駁回。
四、又依法應由關係人負擔費用者，法院裁定命關係人負擔時，
    應一併確定其數額；前項費用之負擔有相對人者，準用民事
    訴訟法有關訴訟費用之規定，非訟事件法第24條第1項及同
    法第21條第2項分別定有明文。本件抗告業經駁回在案，依
    上開法條規定，本院應予確定訴訟費用額。茲因抗告人提起
    本件抗告，除繳納抗告費1,000元外，未有其餘訴訟費用之
    支出。是以，本件應由抗告人負擔之訴訟費用額確定為1,
    000元。
五、據上論結，本件抗告為無理由，依非訟事件法第46條、第21
    條第2項、第24條第1項，民事訴訟法第495條之1第1項、第4
    49條第1項、第95條、第87條第1項、第78條，裁定如主文。
中　　華　　民　　國　　96　　年　　8 　　月　　31　　日
                  民事第一庭    審判長法　官　翁金緞
                                      法　官　洪榮家
                                      法　官　陳淑卿
以上正本證明與原本無異。
本裁定不得再抗告。
中　　華　　民　　國　　96　　年　　9 　　月　　3 　　日
                                      書記官　謝文心
┌─────────────────────────────────────────────────────────┐
│附表：                                                                                           96年度拍字第763號│
├──┬──────────────────────────┬─┬────────────┬─────────┬──┤
│　  │　　　　土　　　　　地　　　　　坐　　　　　落　　　│地│　　面　　　　　　積　　│　　　　　　　　　│　　│
│編號├───┬────┬────┬────┬───────┤　├──┬──┬──────┤　權　利　範　圍　│備考│
│    │縣　市│鄉鎮市區○ 　段　 ○ ○　段 │　地　　　　號│目│公頃│公畝│　平方公尺　│ 　　　　　　　　 │    │
├──┼───┼────┼────┼────┼───────┼─┼──┼──┼──────┼─────────┼──┤
│    │      │        │        │        │              │  │    │    │            │                  │黃│
│    │      │        │        │        │              │  │    │    │            │                  │樑、│
│    │      │        │        │        │              │  │    │    │            │                  │黃盈│
│001 │台南市│安南區  ○○○段  │        │321-2         │建│    │    │170.96      │全部              │霖權│
│    │      │        │        │        │              │  │    │    │            │                  │利範│
│    │      │        │        │        │              │  │    │    │            │                  │圍各│
│    │      │        │        │        │              │  │    │    │            │                  │2分 │
│    │      │        │        │        │              │  │    │    │            │                  │之1 │
└──┴───┴────┴────┴────┴───────┴─┴──┴──┴──────┴─────────┴──┘
